【裁判字號】    98,易,1197
【裁判日期】    990112
【裁判案由】    毀棄損壞等
【裁判全文】
臺灣高雄地方法院刑事判決              98年度易字第1197號
公  訴  人  臺灣高雄地方法院檢察署檢察官
被      告  甲○○
上列被告因毀棄損壞等案件，經檢察官提起公訴（98年度偵字第
21736、22661 號），本院判決如下：
    主  文
甲○○犯恐嚇危害安全罪，累犯，處拘役參拾日，如易科罰金，
以新臺幣壹仟元折算壹日。又犯毀損他人物品罪，累犯，處拘役
貳拾日，如易科罰金，以新臺幣壹仟元折算壹日，扣案之鐵棒壹
支，沒收。又犯違反保護令罪，累犯，處有期徒刑參月，如易科
罰金，以新臺幣壹仟元折算壹日。應執行有期徒刑參月及拘役肆
拾日，如易科罰金，均以新臺幣壹仟元折算壹日，扣案之鐵棒壹
支，沒收。
    事  實
一、甲○○前因違反家庭暴力防治法等案，經法院判處應執行有
    期徒刑6 月確定，於民國95年7 月20日易科罰金執行完畢。
    甲○○為乙○○○之子，2 人為直系血親之關係，屬家庭暴
    力防治法第3 條第3 款所定之家庭成員。甲○○於98年6 月
    30日經本院以98年家護字第639 號核發通常保護令，不得對
    乙○○○實施身體或精神上不法侵害之行為，甲○○於98年
    7 月3 日收受該通常保護令。詎猶不知警惕，因不滿胞妹丙○○、母親乙○○○於分配祖父所有財產時，將其排除，竟
    分別為下列犯行：(一)基於恐嚇之犯意，於98年6 月30日晚上
    某時許，在乙○○○位於高雄縣大寮鄉○○村○○路61 之3
    號住處，將寫有「你做阿嬤處事聽女兒讓家不振，還刁難我
    兒子事物，讓我兒子離家親情越遠，如果他們走錯路我就殺
    你來自殺，讓你女兒歡喜」等語之紙條1 張，貼在乙○○○
    房間門上，使乙○○○心生畏懼，致生危害於安全。(二)復基
    於毀損他人物品之犯意，於98年7 月5 日10時30分許，持其
    所有鐵棒砸毀丙○○所有，停放於高雄縣大寮鄉○○路62之
    13號前之車牌號碼3479─XA號廂型車之後方玻璃，足生損害
    於丙○○。(三)又基於違反民事通常保護令及恐嚇之犯意，於
    98年7 月5 日上午某時，將寫有「人生破滅撕票」、「洪家
    一定要辦喪事才可解決」等語之紙條2 張，接續貼在上開永
    芳路62之13號鐵門上、上開永芳路61之3 號客廳祖先牌位下
    ，對乙○○○為精神上不法侵害，使乙○○○心生畏懼，致
    生危害於安全。
二、案經乙○○○、丙○○訴由高雄縣政府警察局林園分局報告
    臺灣高雄地方法院檢察署檢察官偵查起訴。
    理  由
一、按被告以外之人於審判外之言詞或書面陳述，除法律有規定
    者外，不得作為證據；又被告以外之人於審判外之陳述，雖
    不符刑事訴訟法第159 條之1 至第159 條之4 之規定，而經
    當事人於審判程序同意作為證據，法院審酌該言詞陳述或書
    面陳述作成時之情況，認為適當者，亦得為證據；刑事訴訟
    法第159 條第1 項、第159 條之5 第1 項定有明文。經查，
    本判決所引用之各項證據資料，其屬於被告以外之人於審判
    外之陳述者，均據檢察官、被告甲○○於本院審理中同意作
    為證據，本院審酌上開證據作成時之情況，亦無不當取供等
    情形，認為以之作為本案之證據亦屬適當，核諸上開說明，
    應有證據能力。
二、訊據被告甲○○對事實欄一(二)所示毀損犯行坦承不諱，核與
    證人丙○○於警詢及本院審理時之證述（警卷第4 ～5 頁、
    本院易字卷第49頁）相符，並有高雄縣警察局林園分局大寮
    分駐所扣押筆錄暨扣押物品目錄表、甲○○毀損現場照片等
    在卷可憑（警卷第6 ～13頁），復有鐵棒1 支扣案可佐，足
    認被告就此部分犯行之自白與事實相符，此部分犯行應堪認
    定，應予依法論科。
三、訊據被告雖承認上開紙條均為伊親筆書寫，惟矢口否認有事
    實欄一(一)、(三)所示犯行，辯稱：98年6 月30日之紙條，伊沒
    有貼在伊母親的房間門上；98年7 月5 日之紙條，伊是拿去
    放在祖先牌位下，沒有要貼給伊母親看的意思云云。經查：
  (一)事實欄一(一)部分：
  1.高雄縣大寮鄉○○村○○路61之3 號係洪家祖厝，祖先牌位
    放在2 樓神明廳，被告房間亦在2 樓，乙○○○房間在1 樓
    ；高雄縣大寮鄉○○村○○路62之13號係乙○○○經營早餐
    店之處所，距離61之3 號洪家祖厝走路約10分鐘以內路程；
    乙○○○於98年4 月份至98年7 月5 日間，晚上雖至其女兒
    丙○○在鳳山之住所睡覺，但每天上午4 點多仍騎機車至高
    雄縣大寮鄉○○村○○路62之13號賣早點，並仍回高雄縣大
    寮鄉○○村○○路61之3 號洪家祖厝祭拜祖先及休息等情，
    業據證人即告訴人乙○○○於警詢及本院審理時證述明確（
    警二卷第4 ～6 頁、本院易字卷第41～45頁），核與證人即
    告訴人丙○○於本院審理時證稱：乙○○○於98年4 月份至
    98年7 月5 日間仍有在永芳路61之3 號附近賣早餐，是到98
    年7 月5 日之後才沒有做等語（本院易字卷第47頁）相符，
    自堪信屬實。
  2.被告於98年6 月30日晚上，將其書寫「你做阿嬤處事聽女兒
    讓家不振，還刁難我兒子事物，讓我兒子離家親情越遠，如
    果他們走錯路我就殺你來自殺，讓你女兒歡喜」之紙條（警
    二卷第10頁）貼在乙○○○位於高雄縣大寮鄉○○村○○路
    61 之3號房間門上之情，業據證人乙○○○於警詢時證述屬
    實，核與證人丙○○於本院審理時證稱：第10頁那張紙條是
    乙○○○於98年6 月30日早上賣完早餐，從1 樓的房間門上
    撕下來拿回鳳山給伊看，伊有押日期等語（本院易字卷第48
    頁）相符，並有上開紙條在卷可憑（警二卷第10頁），且乙○○○見到該紙條後內心會害怕乙節，業據證人乙○○○於
    本院審理時證述屬實（本院易字卷第43頁），堪認被告確有
    事實欄一(一)所示犯行無訛。至證人乙○○○於本院審理時雖
    一度證稱：「你做阿嬤處事聽女兒讓家不振，還刁難我兒子
    事物，讓我兒子離家親情越遠，如果他們走錯路我就殺你來
    自殺，讓你女兒歡喜」之紙條是在伊店門口看到的等語（本
    院易字卷第43頁），惟旋改稱：被告有在伊61之3 號1 樓的
    房間門口貼東西，伊忘記時間等語（本院易字卷第44頁），
    佐以被告前後多次將寫有恐嚇內容之紙條示以乙○○○之情
    ，有該等紙條在卷可參（警二卷第7 ～12頁），衡情，證人
    乙○○○確有可能因時日久遠而生記憶謬誤，其於本院審理
    時證述看見上開紙條之處雖因記憶模糊而生混淆，惟仍無礙
    於被告確有前揭事實欄一(一)之犯行。
  (二)事實欄一(三)部分：
  1.乙○○○與被告係母子關係，乙○○○曾遭被告為家庭暴力
    行為，經本院家事法庭於98年6 月30日，核發98年度家護字
    第639 號民事通常保護令，禁止被告對乙○○○實施身體或
    精神上不法侵害之行為，有效期間為1 年，有本院家事法庭
    98年度家護字第639 號民事通常保護令在卷可稽（本院易字
    卷第59頁），而被告於98年7 月3 日收受上開民事通常保護
    令而知悉其內容等情，復有本院家事法庭送達證書在卷可憑
    （本院易字卷第61頁），且為被告供承不諱（本院易字卷第
    39頁），此部分之事實，自堪認定。
  2.被告於98年7 月5 日上午某時，將寫有「人生破滅撕票」、
    「洪家一定要辦喪事才可解決」之紙條2 張，接續貼在上開
    永芳路62之13號乙○○○之早餐店門外、上開永芳路61之3
    號客廳祖先牌位下等情，業據證人丙○○於本院審理時證述
    明確（本院易字卷第49頁），並有上開2 張紙條在卷可稽（
    警二卷第11、12頁），而乙○○○看到上開2 張紙條感覺會
    害怕乙節，亦據其於本院審理時證述屬實（本院易字卷第42
    頁），堪認被告確有前揭事實欄一(三)之犯行。被告雖辯稱：
    「人生破滅撕票」是伊喝悶酒，在乙○○○房間找到400 萬
    元被退票之支票，伊將它撕掉，就寫這樣；「洪家一定要辦
    喪事才可解決」是要寫給伊祖先看云云。惟上開永芳路62之
    13號係乙○○○之早餐店已如前述，被告將「人生破滅撕票
    」紙條貼在該址，顯係針對乙○○○所為；又乙○○○每天
    均前往上開永芳路61之3 號洪家祖厝2 樓神明廳祭拜祖先亦
    如前述，被告房間位於該址2 樓，對此自係知之甚稔，而仍
    將「洪家一定要辦喪事才可解決」之紙條貼在祖先牌位下，
    顯亦係針對乙○○○而為。被告前揭所辯應係事後卸責之詞
    ，洵無足採，
  (三)綜上，被告如事實欄一(一)、(三)之犯行，均堪認定，應予依法
    論科。
四、論罪科刑
  (一)核被告就事實欄一(一)所為，係犯刑法第305 條恐嚇危害安全
    罪；被告就事實欄一(二)所為，係犯刑法第354 條毀損罪。
  (二)按家庭暴力防治法所稱之家庭暴力，指家庭成員間實施身體
    或精神上不法侵害之行為，家庭暴力防治法第2 條第1 款定
    有明文。次按如數行為於同時同地或密切接近之時地實施，
    侵害同一之法益，各行為之獨立性極為薄弱，依一般社會健
    全觀念，在時間差距上，難以強行分開，在刑法評價上，以
    視為數個舉動之接續施行，合為包括之一行為予以評價，較
    為合理，則屬接續犯，而為包括之一罪（最高法院86年臺上
    字第3295號判例意旨參照）。核被告就事實欄一(三)所為，均
    係犯刑法第305 條之恐嚇危害安全罪及家庭暴力防治法第61
    條第1 款之違反保護令罪，被告2 次恐嚇犯行乃在密切接近
    之時地實施，揆諸上開說明應認屬包括一罪之接續犯為妥。
    又被告所犯家庭暴力防治法第61條第1 款違反保護令罪及刑
    法第305 條恐嚇罪，係屬一行為同時觸犯數罪名，應依刑法
    第55條規定，論以想像競合犯，並從一重之違反保護令罪處
    斷。公訴人雖未就被告違反保護令之犯行於起訴書犯罪事實
    欄敘明，惟該部分犯行與已敘及之恐嚇危害安全罪部分，有
    想像競合之裁判上一罪關係，為起訴效力所及，本院自得併
    予審理，併此敘明。
  (三)被告所犯刑法第305 條、第354 條、家庭暴力防治法第61條
    第1 款等3 罪，犯意各別，行為互殊，應予分論併罰。又被
    告前有如事實欄所示犯罪科刑及執行情形，有臺灣高等法院
    被告前案紀錄表在卷可憑，其於受徒刑之執行完畢後，5 年
    以內故意再犯本件有期徒刑以上之罪，均為累犯，均依刑法
    第47條第1 項之規定，加重其刑。爰審酌被告正值壯年，與
    告訴人2 人均為親人，僅因分配財產之故，不思理性解決，
    卻以前揭方式恐嚇告訴人乙○○○，致生危害於其安全，並
    毀損告訴人丙○○之廂型車後方玻璃，損害非屬輕微，所為
    實屬可議，且被告於收受本院家事法庭民事通常保護令後，
    明知依該保護令不得對告訴人乙○○○實施精神上不法侵害
    之行為，仍為前揭違反保護令行為，顯然漠視法律，且不知
    悛悔改進，仍對告訴人乙○○○實施家庭暴力行為，實屬不
    該，被告法紀觀念淡薄，本不宜輕縱，惟念其事後坦承毀損
    犯行，所犯情節尚非重大等一切具體情狀，分別量處如主文
    所示之刑及諭知易科罰金之折算標準，並就拘役部分定應執
    行刑及諭知易科罰金之折算標準，以資懲儆。末查，被告毀
    損告訴人丙○○之廂型車後方玻璃所用之鐵棒1 支，為被告
    所有，業據其供承在卷（本院易字卷第50頁），且為供犯罪
    所用之物，爰依刑法第38條第1 項第2 款規定在被告毀損罪
    刑項下宣告沒收。
據上論斷，應依刑事訴訟法第299 條第1 項前段，家庭暴力防治
法第61條第1 款，刑法第11條前段、第305 條、第354 條、第55
條、第47條第1 項、第41條第1 項前段、第51條第6 款、第38條
第1 項第2 款，刑法施行法第1 條之1 ，判決如主文。
本案經檢察官李怡增到庭執行職務。
中    華    民    國    99    年     1    月    12    日
                  刑事第十六庭  審判長法  官  曾逸誠
                                      法  官  王靖茹
                                      法  官  姚水文
以上正本證明與原本無異。
如不服本判決應於收受送達後10日內向本院提出上訴書狀，並應
敘述具體理由；如未敘述上訴理由者，應於上訴期間屆滿後20日
內向本院補提理由書（均須按他造當事人之人數附繕本）「切勿
逕送上級法院」。
中    華    民    國    99    年    1     月    12    日
                                      書記官  何慧娟
附錄本判決論罪科刑法條：
家庭暴力防治法第61條
違反法院依第 14 條第 1 項、第 16 條第 3 項所為之下列裁定
者，為本法所稱違反保護令罪，處 3 年以下有期徒刑、拘役或
科或併科新臺幣 10 萬元以下罰金：
一、禁止實施家庭暴力。
二、禁止騷擾、接觸、跟蹤、通話、通信或其他非必要之聯絡行
    為。
三、遷出住居所。
四、遠離住居所、工作場所、學校或其他特定場所。
五、完成加害人處遇計畫。
中華民國刑法第305條
以加害生命、身體、自由、名譽、財產之事，恐嚇他人致生危害
於安全者，處 2 年以下有期徒刑、拘役或 3 百元以下罰金。
中華民國刑法第354條
毀棄、損壞前二條以外之他人之物或致令不堪用，足以生損害於
公眾或他人者，處 2 年以下有期徒刑、拘役或 5 百元以下罰金
。


司法院資訊處製作；財團法人民間司法改革基金會備份。
